【裁判字號】    89,台上,6032
【裁判日期】    891012
【裁判案由】    業務過失致人於死
【裁判全文】
最高法院刑事判決                              八十九年度台上字第六○三二號
    上  訴  人  甲○○
右上訴人因業務過失致人於死案件，不服台灣高等法院中華民國八十七年六月二日第
二審判決（八十六年度交上訴字第一一三號，起訴案號：台灣士林地方法院檢察署八
十六年度偵字第七六八號），提起上訴，本院判決如左：
    主  文
原判決撤銷，發回台灣高等法院。
    理  由
本件原審引用第一審判決書之記載，認定上訴人甲○○係台北市大南汽車股份有限公
司僱用之司機，為從事駕駛業務之人。其於民國八十六年一月十日清晨六時許，駕駛
該公司ＡＦ－一二○號大客車，沿台北市○○路由西向東行駛，於左轉重慶北路時，
應注意、能注意，又非不能注意，竟疏未注意於道路修理路段及視線不清之情況下減
速慢行、並注意車前狀況，而不慎撞及由行人道穿越重慶北路之行人何名信。致何名
信後頭部受有挫傷腫脹骨折，經送醫急救，延至同日上午十時三十分不治死亡等情。
乃維持第一審論處上訴人從事業務之人，因業務上之過失致人於死罪刑之判決。駁回
上訴人在第二審之上訴。固非無見。
惟查，(一)、原審引用第一審判決書之記載，認定上訴人係在行人穿越道上撞及何名信
致死，因而依道路交通管理處罰條例第八十六條第一項之規定，加重其刑。但上訴人
於第一審即具狀爭執，肇事時何名信並非由行人穿越道穿越馬路，而係以跨越中央分
隔島之方式穿越馬路，有違道路交通安全規則第一百三十四條第一款之規定，亦與有
過失等情（見第一審卷第一百五十六頁）。經核閱道路交通事故調查報告表（現場圖
）所載，何名信被撞後遺留在重慶北路上之血跡，距離行人穿越道之斑馬線九‧八公
尺，究竟何某係在斑馬線上被撞而彈至該處，抑或行走在行人穿越道外被撞﹖不能無
疑。且案發當天檢察官偵訊時，上訴人即稱，肇事前伊看到何名信在路中的安全島，
他走在行人道過一點，在重慶北路口撞上他等語（見偵查卷第十五頁背面）。則當時
何名信是否行走在行人穿越道之斑馬線上被撞及，非無深入調查之必要，此與應否依
首開道路交通管理處罰條例之規定加重其刑，顯然有關。原審對此未予釐清，尚嫌未
盡調查能事。(二)、第一審判決依據台北市政府警察局八十六年十月七日北市警勤字第
八六二八五九四○○○號函（見第一審卷第一一六頁），認定上訴人對於未發覺之罪
自首而減輕其刑。惟核閱該函所附「受理各類案件記錄單」之內容，僅記載報案人「
林」而已，並未載明有上訴人自首之事實，則上開認定顯非依憑證據以認定事實。原
審未予糾正，並就上訴人有無自首之事實詳加調查，而併予引用，同屬疏誤。上訴人
上訴意旨，指摘原判決不當，非無理由，應認有發回更審之原因。
據上論結，應依刑事訴訟法第三百九十七條、第四百零一條，判決如主文。
中      華      民      國    八十九    年      十      月     十二     日
                              最高法院刑事第八庭
                                  審判長法官  吳  雄  銘
                                        法官  池  啟  明
                                        法官  石  木  欽
                                        法官  郭  毓  洲
                                        法官  吳  三  龍
      右正本證明與原本無異
                                              書  記  官
中      華      民      國    八十九    年      十      月     十六     日


司法院資訊處製作；財團法人民間司法改革基金會備份。
